【裁判字號】    91,上易,3371
【裁判日期】    920307
【裁判案由】    家暴傷害
【裁判全文】
臺灣高等法院刑事判決                          九十一年度上易字第三三七一號
    上 訴 人即
    被      告  甲○○
右上訴人因家暴傷害案件，不服臺灣台北地方法院九十一年度易字第三九七號，中華
民國九十一年十一月十三日第一審判決（起訴案號：臺灣台北地方法院檢察署九十年
度偵字第三四一六一號）提起上訴，本院判決如左：
    主  文
上訴駁回。
    事  實
一、甲○○前因賭博罪，經臺灣台北地方法院先後判處有期徒刑四月、五月，合併定
    應執行刑九月，於民國八十七年十二月八日易科罰金執行完畢。詎竟不知悔改，
    其與乙○○○為夫妻關係，二人具有家庭暴力防治法第三條第一款所指之家庭成
    員關係，九十年十一月十九日上午八時許，甲○○前往位在臺北市萬華區○○○
    路○段二四五號之環南市場甲棟二樓第八二三號攤位，向在該攤位販賣肉鬆之乙
    ○○○索取金錢未果，兩人因而發生爭吵，甲○○竟基於傷害之故意，持乙○○
  ○所有、置放於該攤位上炒肉鬆使用之鍋鏟，於上開攤位內毆打乙○○○之頭部
    及手部，致乙○○○受有左前額部皮下血腫、右手背部皮下瘀血及右手第三指背
    部擦傷、左手掌部皮下瘀血及左手背部皮下瘀血及擦傷等傷害。
二、案經乙○○○訴由臺北市政府警察局萬華分局報請臺灣臺北地方法院檢察署檢察
    官聲請簡易判決處刑，原審法院認為不宜以簡易判決處刑，改以通常程序審理。
    理  由
一、訊據被告甲○○固不諱言與乙○○○為夫妻關係，有於上揭時地向告訴人乙○○
    ○索錢未果因而發生爭吵等情，惟矢口否認有傷害告訴人之犯行，辯稱：是乙○
    ○○要拿鍋鏟打我，我因而受傷流血，我抓住鍋鏟與她拉扯，她不放，自己不小
    心打到而受傷，她打人，卻變成告訴人云云。惟查：被告與告訴人為夫妻關係，
    被告如何持鍋鏟毆打告訴人等情，除據告訴人迭於警偵訊及原審審理中指述明確
    外，並有卷附臺北市立和平醫院九十年十一月十九日診斷書記載告訴人受有事實
    欄所載傷害可稽，且證人即到場處理之員警林若瑟證稱：「我到場時被告及告訴
    人沒有在打了，但是旁邊圍觀的人很多，有人告訴我被告拿鍋鏟打告訴人，我問
    被告為何要打告訴人，被告說他沒有打，但是有拿鍋鏟作勢要打告訴人，我就跟
    圍觀民眾趕緊把他拉開。」（見偵查卷第八頁診斷書、本院卷第二十四頁），證
    人即隔鄰設攤之羅合和亦證稱：「我在我的攤位，看到被告他們發生爭執，我就
    跑過去看，我看到被告徒手正要打告訴人，兩個人正在扭成一團：：我沒有看到
    告訴人要打被告的動作，我只有看到被告要打告訴人的動作：：告訴人很守婦道
    ，三十年來獨力扶養八個孩子長大，被告根本不顧家庭，只會來我們攤位要錢及
    打告訴人。」（見本院卷第二十三頁），並據原審法院勘驗現場屬實，製有勘驗
    筆錄及照片在卷可稽（原審卷第二二、二九頁）。雖被告辯稱係被告訴人持鍋鏟
    毆打受傷云云，並提出臺北市立和平醫院九十年十一月二十四日記載被告左額擦
    傷等傷害之診斷書一紙為證，但查：被告於本件案發後延至九十年十一月二十四
    日，即五天後，始前往臺北市立和平醫院就診，業經臺北市立和平醫院九十一年
    四月四日北市和醫病字第０九一六０二０二八００號函覆明確，且訊諸證人林若
    瑟及案發後隨即為被告製作筆錄之警員陳信宏，渠等均證稱被告當時並未表示有
    受傷，且其外表包含額頭在內皆看不出來有何傷害情形（原審卷二三、四九頁）
    ，是被告辯稱係先遭告訴人持鍋鏟攻擊受傷云云，核係被告臨訟杜撰之詞，不足
    採信。綜上，堪認被告確有持鍋鏟毆打告訴人成傷，原審法院九十一年家護字第
    一三二號通常保護令亦同此認定，被告所辯顯無足採，本件事證明確，被告犯行
    堪以認定，應依法論科。
二、核被告所為，係犯刑法第二百七十七條第一項傷害罪，屬家庭暴力防治法第二條
    第二項之家庭暴力罪，查被告前因賭博罪，經臺灣台北地方法院先後判處有期徒
    刑四月、五月，合併定應執行刑九月，於民國八十七年十二月八日易科罰金執行
    完畢，有卷附臺灣高等法院被告全國前案紀錄表、臺灣高等法院檢察署刑案紀錄
    簡覆表可按，其受有期徒刑之執行完畢，五年內再犯本件有期徒刑以上之罪，為
    累犯，應依法加重其刑。被告犯罪時間應為九十年十一月十九日上午八時許，聲
    請簡易判決處刑書誤載為同日上午十一時許；又告訴人所受傷害包括左前額部皮
    下血腫、右手背部皮下瘀血及右手第三指背部擦傷、左手掌部皮下瘀血及左手背
    部皮下瘀血及擦傷等傷害，聲請簡易判決處刑書僅記載告訴人受有左前額部皮下
    血腫、右手背部皮下瘀血之傷害，其餘漏載，容有未洽，惟均無礙於起訴事實之
    同一，應予更正，扣案鏟子一支，雖為被告供犯罪所用之物，並非被告所有，爰
    不予宣告沒收。併此敘明。
三、原審基此認定，援引刑事訴訟法第四百五十二條、第二百九十九條第一項前段，
    刑法第二百七十七條第一項、第四十七條、第四十一條第一項，罰金罰鍰提高標
    準條例第一條前段、第二條等規定，審酌被告與告訴人之關係、其犯罪之動機、
    手段、犯罪所生危害非輕、嗣後否認犯行又未與告訴人達成和解，犯後態度不佳
    等及其他一切情狀，量處有期徒刑三月，並諭知易科罰金之折算標準。認事用法
    ，均無違誤，量刑亦稱妥適。被告上訴，仍執陳詞，指摘原判決不當，為無理由
    ，應予駁回。
據上論斷，應依刑事訴訟法第三百六十八條，判決如主文。
本案經檢察官李良忠到庭執行職務。
中      華      民      國      九十二      年      三      月    七    日
                              臺灣高等法院刑事第六庭
                                  審判長法  官  陳  春  秋
                                        法  官  高  明  哲
                                        法  官  洪  英  花
右正本證明與原本無異。
不得上訴。
                      書記官  陳  菊  珍
中      華      民      國      九十二      年      三      月    十    日
附錄    本判決論罪科刑法條：
刑法第二百七十七條
傷害人之身體或健康者，處三年以下有期徒刑、拘役或一千元以下罰金。


司法院資訊處製作；財團法人民間司法改革基金會備份。
